臺灣桃園地方法院民事判決　　　　　　　　　　　　九十二年度訴字第二一一九號
　　原　　　告　聯強國際股份有限公司
　　法定代理人　甲○○
　　訴訟代理人　丙○○
　　被　　　告　華勛資訊股份有限公司
　　法定代理人　丁○○
　　被　　　告　戊○○
　　訴訟代理人　乙○○
右當事人間請求給付貨款事件，經本院於民國九十三年七月二十八日言詞辯論終結，
判決如左：
    主      文
被告應連帶給付原告新臺幣陸拾玖萬肆仟柒佰零貳元及自民國九十二年十月三十一日
起至清償日止，按週年利率百分之五計算之利息。
訴訟費用由被告連帶負擔。
    事      實
甲、原告方面：
  一、聲明：如主文所示。
  二、陳述：
    (一)被告華勛資訊股份有限公司（下稱華勛公司）前於民國九十一年八月起至同年
      十月間止陸續向原告訂購資訊及週邊產品數批，貨款共計新臺幣（下同）一百
      九十二萬零二百六十五元，依雙方協議，被告華勛公司應於九十年十一月二十
      四日付款，詎其屆期並未付款，遲至九十二年十月三十日始支付一百三十萬元
      ，依民法第三百二十三條規定，前開款項於先抵充利息次充原本後，總計被告
      華勛公司尚積欠原告六十九萬四千七百零二元之貨款。而因被告戊○○及訴外
      人詹張而玉前於八十六年四月二十五日曾與原告簽訂「不動產抵押設定書」，
      約定被告戊○○（為當時被告華勛公司之法定代理人）、訴外人詹張而玉（已
      歿）就被告華勛公司現在及將來對原告所負一切債務，均負連帶清償責任，訴
      外人詹張而玉並提供其不動產設定存續期間三十年、最高限額為二百五十萬元
      之抵押權予原告。則依前開「不動產抵押設定書」之約定，被告戊○○就被告
      華勛公司對原告所負之債務，依法應負連帶清償責任，爰依法提起本件訴訟請
      求被告連帶給付前開欠款，及自九十二年十月三十一日起至清償日止按週年利
      率百分之五計算之法定遲延利息。
    (二)對被告抗辯之陳述：
    1.系爭「不動產抵押設定書」係被告華勛公司於八十六年間欲擴大經營規模，為
      提高原告對其交易之信用放款額度而主動提供並為抵押權設定，被告戊○○當
      時身為被告華勛公司之法定代理人及最大股東，對公司重大經營事項自難諉為
      不知。又依證人詹來順（詹張而玉之子）所證述：當初華勛公司之股東即為其
      與戊○○、丁○○三人，被告華勛公司內部決策過程係由其與丁○○、被告戊
      ○○討論過後始行決定等情，參酌被告戊○○自陳：當時因家人反對而未提供
      不動產設定抵押等語，足認被告戊○○對於本件「不動產抵押設定書」之簽訂
      及其擔任被告華勛公司之連帶保證人等情，均知之甚詳。
    2.系爭「不動產抵押設定書」係由原告公司之代書與被告華勛公司人員先行接洽
      談妥內容，並由代書填寫當事人姓名後攜至被告華勛公司用印，故其上關於被
      告戊○○之簽名，雖非由其本人親簽，然其上蓋有被告戊○○之印章，依民法
      第三條第二項規定：「如有用印章代簽名者，其蓋章與簽名生同等之效力」，
      而該印章既為真正，自亦生法律上之效力，並不因被告戊○○未親自簽名而受
      影響。另系爭不動產抵押設定書上之當事人「詹張而玉」姓名，經證人詹來順
      當庭閱覽後證實非為其母詹張而玉所寫之筆跡，由此可證該設定書上相關人等
      之姓名，確如原告所稱係由代書謄寫後再經契約相對人閱覽無異議後，以蓋章
      代替簽名表示同意，各該印章既為真實，被告自應依前開設定書內容負連帶清
      償責任。
    3.又按「本人如有使第三人信以為其有代理權授與他人，而與該他人交易，即應
      使本人負授權人責任」，有最高法院七十年臺上字第三五一五號判例可資參照
      ，故縱認代理被告華勛公司、戊○○與原告簽約之人，對於被告戊○○本人之
      行為為無權代理，然該人既持有被告華勛公司之大、小印鑑章，足使原告信任
      該人有代理權，且被告華勛公司、戊○○自簽約後迄原告為請求前，均未為反
      對之表示，被告戊○○即應負授權人之責任。
  三、證據：提出不動產抵押設定書影本一份、統一發票影本九紙、送貨單影本十四
      紙、他項權利（抵押權）證明書影本一紙、詹來順等出具之還款協議書一紙（
      均影本）為證。
乙、被告方面：
  壹、被告戊○○部分：
  一、聲明：原告之訴駁回。訴訟費用由原告負擔。
  二、陳述：
    (一)於被告戊○○任職華勛公司董事長期間，華勛公司確與原告有交易往來，但系
      爭不動產抵押設定書上「董事戊○○」之簽名並非被告戊○○親自所簽，其亦
      未曾授權任何人於該設定書上簽名，是以該不動產抵押設定書對於被告戊○○
      本人應不生效力。
    (二)依民事訴訟法第二百七十七條規定，原告應就系爭不動產抵押設定書上簽名係
      為本人親自簽名或授權他人代理簽名之事實加以舉證。而原告自陳系爭不動產
      抵押設定書係由原告所委任之代書前來被告公司辦理，原告公司並無人隨同前
      往之情，即表示原告對當時之發生經過並不知情，更無法證明前開簽名係被告
      戊○○本人所簽。
    (三)被告華勛公司之大小章、法定代理人（即戊○○）之身分證影本、公司營利事
      業登記證等，雖屬公司之重要文件，但並非僅有公司法定代理人戊○○方能取
      得，且依商場上之常態，前開文件及物品本非由法定代理人親自保管，自不得
      僅因原始簽約人能提出前開文件及物品，即認定被告戊○○有親自簽名或授權
      他人代簽。
    (四)又系爭不動產抵押設定書上所載之連帶保證人尚有被告華勛公司，則以華勛公
      司為連帶保證人時，一定要出具公司大小章、法定代理人之身分證影本、公司
      營利事業登記證等文件，由此可知，縱使被告戊○○有將前開公司文件交付簽
      約人，亦係基於公司法定代理人之地位而非本人之地位，原告僅以前開文件即
      主張被告戊○○本人曾親自簽名或確有授權他人代為簽名之事實，顯然不足採
      信。
  三、證據：請求傳喚證人詹來順。
  貳、被告華勛公司部分：
      未於言詞辯論期日到場，亦未提出準備書狀作何聲明或陳述。
丙、本院依職權向桃園縣八德地政事務所查詢訴外人詹張而玉提供不動產設定最高限
    額抵押權予原告之相關登記資料（回函資料附於本院卷第三八至四九頁）。
    理      由
一、本件被告華勛公司經合法通知未於言詞辯論期日到場，核無民事訴訟法第三百八
    十六條各款所列情形，爰依原告之聲請，由其一造辯論而為判決。
二、原告主張：被告華勛公司前於九十一年八月起至同年十月間止陸續向原告訂貨，
    貨款共計一百九十二萬零二百六十五元，被告華勛公司依約原應於九十年十一月
    二十四日付款，詎其屆期並未付款，遲至九十二年十月三十日始支付一百三十萬
    元，依民法第三百二十三條規定，前開款項於先抵充利息次充原本後，總計被告
    華勛公司尚積欠原告六十九萬四千七百零二元之貨款。而因被告戊○○及訴外人
    詹張而玉前於八十六年四月二十五日曾與原告簽訂「不動產抵押設定書」，約定
    被告戊○○、訴外人詹張而玉（已歿）就被告華勛公司現在及將來對原告所負一
    切債務，均負連帶清償責任，從而被告戊○○就被告華勛公司對原告所負之債務
    ，依法應負連帶清償責任，爰依法起訴請求被告連帶給付前開欠款，及自九十二
    年十月三十一日起至清償日止按週年利率百分之五計算之法定遲延利息等語。
三、被告戊○○則以：於其擔任被告華勛公司董事長期間，華勛公司確與原告有交易
    往來，但其並未擔任被告華勛公司之連帶保證人，亦不知有簽訂系爭「不動產抵
    押設定書」之事，其既未親自簽名於該不動產抵押設定書上，亦未曾授權任何人
    代為簽名，故該不動產抵押設定書對於被告戊○○本人應不生效力等語，資為抗
    辯。至被告華勛公司則未於言詞辯論期日到場，亦未提出準備書狀作何聲明或陳
    述。
四、被告華勛公司前係由丁○○、詹來順及被告戊○○集資開設，該公司於九十一年
    八月起至同年十月間止陸續向原告訂貨，貨款共計一百九十二萬零二百六十五元
    ，被告華勛公司依約原應於九十年十一月二十四日付款，詎其屆期並未付款，遲
    至九十二年十月三十日始支付一百三十萬元，前開款項經依民法第三百二十三條
    規定先抵充利息次充原本後，總計被告華勛公司尚積欠原告六十九萬四千七百零
    二元之貨款等情，為兩造所不爭執，並有統一發票九紙、送貨單十四紙及由詹來
    順等出具之還款協議書一紙（均影本）附卷為憑，足信為真實。再者，原告另主
    張：被告曾授權簽立系爭「不動產抵押設定書」，由被告戊○○擔任被告華勛公
    司之連帶保證人，故被告就本件欠款應負連帶清償責任一情，則為被告戊○○所
    否認，並以前詞置辯，是以本件應審究者即為：系爭「不動產抵押設定書」是否
    係經被告華勛公司、戊○○之同意或授權而簽立？茲論述如下：
  (一)證人詹來順於本院結證稱：我知道我母親詹張而玉曾提供不動產設定抵押給原告
    ，系爭「不動產抵押設定書」我沒印象，不過其上所蓋「詹張而玉」之印章，是
    我母親的印章沒錯，當初是因為華勛公司要提高對原告公司的進貨額度，原本的
    進貨額度只有十五萬元，設定不動產抵押後，可提高到二百萬元，本件設定抵押
    的事情，當初是丁○○提議，他有告訴我及戊○○，我們同意後，由我母親提供
    不動產設定抵押權給原告公司，丁○○也有提供不動產設定抵押給另一家公司，
    也是為了提高進貨額度，戊○○則未提供不動產。後來去年原告公司來要求清償
    ，我與他們和解後，才未拍賣我母親之抵押物，我向原告清償時並未去找丁○○
    或戊○○，因為我知道這幾年大家的經濟情況都不好等語（見本院九十三年六月
    十日言詞辯論筆錄），按證人詹來順與兩造均無仇怨，且身為被告華勛公司之出
    資人之一，衡情自無甘冒偽證罪責而故為不實陳述之理，是其前開證詞堪予採信
    。
  (二)觀諸系爭「不動產抵押設定書」（附於支付命令卷第七頁），不動產抵押物提供
    人係訴外人詹張而玉，其第八條約定：「連帶債務人對於貴公司現已積欠及本設
    定書第三條之期間內所負之貨款、票據債務及其他一切債務，均願負連帶清償之
    責」，該設定書並由連帶債務人「華勛公司、董事戊○○（除手寫筆跡之名稱外
    並蓋有公司大、小章，即華勛公司、戊○○之印文各一）」、「戊○○（僅蓋章
    ）」，及抵押物提供人兼連帶債務人「詹張而玉（簽名及蓋章）」共同簽署，則
    依上開署名之形式，足認除被告華勛公司及訴外人詹張而玉以外，被告戊○○本
    人亦為連帶保證人之一。而依證人詹來順之前開證詞，可知就提供不動產設定抵
    押予原告以提高華勛公司之進貨額度一事，係經過被告戊○○與丁○○、詹來順
    之討論及同意，亦即系爭「不動產抵押設定書」之內容並無違背被告戊○○及華
    勛公司其餘出資人之本意，參以該設定書上「詹張而玉」之印章確屬真正，從而
    ，原告主張：「不動產抵押設定書」係經原告代書與被告華勛公司人員接洽談妥
    ，由代書寫好內容及當事人姓名後，攜至被告華勛公司用印等情，即屬有據。又
    經本院依職權向桃園縣八德地政事務所查詢前開抵押權設定之相關登記資料（見
    本院卷第三八至四九頁），可知於抵押權登記申請書上，被告戊○○本人及華勛
    公司即分別列為連帶債務人，而自八十六年間為上開抵押權設定登記起迄原告提
    起本訴之前，未見被告為任何反對之意思表示，是以應認當初係經被告戊○○及
    華勛公司之同意而簽立系爭「不動產抵押設定書」，則依該設定書之內容，被告
    戊○○確為被告華勛公司之連帶保證人。被告戊○○抗辯：不知簽訂系爭「不動
    產抵押設定書」之事，亦未授權他人簽約等語，不足採信。
五、綜上所述，系爭「不動產抵押設定書」確係由被告戊○○、華勛公司所簽訂，而
    依該設定書之內容，被告戊○○為被告華勛公司之連帶債務人，必須就華勛公司
    積欠原告之一切債務負連帶清償之責，而被告華勛公司目前尚欠之貨款為六十九
    萬四千七百零二元，且自九十二年十月三十一日起已負給付遲延之責，從而，原
    告據此請求被告戊○○、華勛公司應連帶給付原告前開尚欠之貨款金額，及自遲
    延之日即九十二年十月三十一日起至清償日止按週年利率百分之五計算之法定遲
    延利息，為有理由，應予准許。
六、本件事證已臻明確，兩造其餘攻擊防禦方法及舉證，核與判決結果無影響，爰不
    另予逐一論述，併此敘明。
七、據上論結，原告之訴為有理由，依民事訴訟法第三百八十五條第一項前段、第七
    十八條、第八十五條第二項，判決如主文。
中　　　華　　　民　　　國　　九十三　　年　　　八　　　月　　  十七　　日
                                        臺灣桃園地方法院民事第三庭
~B法　　　官　周玉
右為正本係照原本作成
如對本判決上訴須於判決送達後二十日內向本院提出上訴狀
中　　　華　　　民　　　國　　九十三　　年　　　八　　　月　　  十七　　日
~B書　記　官　張簡純靜
